【裁判字號】    99,訴,139
【裁判日期】    990429
【裁判案由】    搶奪等
【裁判全文】
臺灣高雄地方法院刑事判決               99年度訴字第139號
公  訴  人  臺灣高雄地方法院檢察署檢察官
被      告  癸○○
上列被告因搶奪等案件，經檢察官提起公訴（98年度偵字第3695
4 號），被告於本院準備程序中，就被訴事實為有罪之陳述，經
法官告知簡式審判程序之旨，並聽取公訴人及被告之意見後，本
院合議庭裁定由受命法官獨任進行簡式審判程序，判決如下：
    主  文
癸○○犯攜帶兇器竊盜罪，共貳罪，均累犯，各處如附表編號一
、二所示之刑；又犯竊盜罪，共貳罪，均累犯，各處如附表編號
三、四所示之刑；又犯搶奪罪，共伍罪，均累犯，各處如附表編
號五、六、七、八、九所示之刑。應執行有期徒刑伍年，扣案Ｌ
型扳手壹支沒收之。
    事  實
一、癸○○前於民國92年間，因搶奪案件，經本院以91年度訴字
    第1501號判決有期徒刑1 年6 月確定；又於93年間，因竊盜
    案件，經本院以93年度訴字第1374號判決有期徒刑11月確定
    ；上開二罪後經本院以93年度聲字第2962號裁定應執行有期
    徒刑2 年1 月確定，而於95年1 月15日縮短刑期執行完畢；
    再於95年間，因搶奪等案件，經國防部高等軍事法院高雄分
    院判處有期徒刑3 年確定，而於98年4 月20日縮短刑期執行
    完畢。詎仍不知悔改，先後為下列行為：
  (一)於98年11月25日上午9 時30分許，行經高雄市○○區○○路
    獅湖國小旁時，見丁○○所有車牌號碼097-CZE 號重型機車
    停放在該處，竟基於意圖為自己不法所有之竊盜犯意，持客
    觀上足以作為兇器使用之Ｌ型扳手1 支，竊取該車車牌1 面
    ，得手後，遂將其所使用之車牌號碼266-ETQ 號重型機車之
    車牌置換，改為懸掛上開車牌，並騎乘該車為下述(二)(三)(四)之
    犯行。
  (二)於98年11月25日上午11時40分許，騎乘前揭懸掛097-CZE 號
    車牌之重型機車，行經高雄市○○區○○路84號前時，見己○○所駕駛車牌號碼7832-XC 號自小客車之駕駛人未在車內
    ，且駕駛座之車門未完全關上，竟基於意圖為自己不法所有
    之竊盜犯意，下車後以徒手開啟該車駕駛座之車門，並竊取
    該車內之黑色公事包1 包（內有現金新臺幣【下同】1,300
    元、身分證1 張、駕照、健保卡2 張、永豐銀行金融卡1 張
    及國泰世華、聯邦、富邦、永豐、中國信託銀行信用卡5 張
    等物），得手後旋即騎乘上開機車離去。
  (三)於98年11月25日中午12時15分許，騎乘前揭懸掛097-CZE 號
    車牌之重型機車，行經高雄市前金區○○○街87號前時，趁
    辛○○○徒步走在該處，且將黑色女用手提包以右手提拿而
    不及防備之際，竟基於意圖為自己不法所有之搶奪犯意，伸
    手搶奪該手提包（內有現金1,300 元、手機1 支等物），得
    手後隨即騎乘上開機車逃逸。
  (四)於98年11月26日上午11時15分許，騎乘前揭懸掛097-CZE 號
    車牌之重型機車，行經高雄市前金區○○○街海寶餐廳停車
    場前時，趁戊○○徒步走在該處，且將咖啡色手提包背於右
    肩膀而不及防備之際，竟基於意圖為自己不法所有之搶奪犯
    意，伸手搶奪該手提包（內有現金8,200 元、咖啡色皮夾、
    身分證、健保卡、機車駕照、郵局金融卡、國泰銀行金融卡
    、NOKIA 牌手機２支、郵局存摺簿、印章、紅色小化妝包、
    眼鏡等物），得手後隨即騎乘上開機車逃逸。
  (五)於98年11月26日下午2 時許，騎乘前揭懸掛097-CZE 號車牌
    之重型機車，行經高雄市三民區○○○路495 號獅湖國小旁
    時，見壬○○所有車牌號碼059-GTC 號重型機車停放在該處
    ，竟基於意圖為自己不法所有之竊盜犯意，持上開(一)所述客
    觀上足以作為兇器使用之Ｌ型扳手1 支，竊取該車車牌1 面
    ，得手後，遂將其騎乘之上開機車所懸掛之097-CZE 號車牌
    予以置換，改為懸掛上開059-GTC 號車牌，並騎乘該車為下
    述(七)(八)(九)之犯行。
  (六)於98年11月27日上午11時許，行經高雄市新興區○○○路47
    0 號綠川小舖前時，見乙○○所有之白色手提包置放在該店
    前方騎樓椅子上，竟基於意圖為自己不法所有之竊盜犯意，
    徒手竊取該手提包（內有現金1,000 元、錢包、身分證、健
    保卡、郵局提款卡、富邦銀行提款卡、學生證、威寶手機SI
    M 卡各1 張及富士數位相機1 台、鑰匙等物），得手後旋即
    離去。
  (七)於98年11月27日下午1 時14分許，騎乘前揭懸掛059-GTC 號
    車牌之重型機車，行經高雄市○○區○○街159 號前時，趁
    丙○○在該處用餐，且將咖啡色手提包放置在座位後方而不
    及防備之際，竟基於意圖為自己不法所有之搶奪犯意，伸手
    搶奪該手提包（內有現金9,000 元、NOKIA 牌手機1 支、土
    地銀行提款卡1 張、LV暗紅色皮夾、汽車行照、駕照及永豐
    、中國信託、國泰世華、匯豐銀行信用卡各1 張等物），得
    手後隨即騎乘上開機車逃逸。
  (八)於98年12月2 日下午3 時許，騎乘前揭懸掛059-GTC 號車牌
    之重型機車，行經高雄市○○區○○街30號前時，趁庚○○
    徒步走在該處，且將米黃色手提包夾於右腋下而不及防備之
    際，竟基於意圖為自己不法所有之搶奪犯意，伸手搶奪該手
    提包（內有現金3 萬元、NOKIA 牌手機1 支、身分證、健保
    卡、駕照、中國信託信用卡、記事本、隨身碟、2 副眼鏡、
    市議會支票、鑰匙、飾品等物），得手後隨即騎乘上開機車
    逃逸。
  (九)於98年12月3 日下午3 時許，騎乘前揭懸掛059-GTC 號車牌
    之重型機車，行經高雄市前金區市○○路103 號前時，趁甲○○徒步走在該處，且將咖啡色手提包以右手提拿而不及防
    備之際，竟基於意圖為自己不法所有之搶奪犯意，伸手搶奪
    該手提包（內有現金5,150 元、身份證、鑰匙、點數卡7 張
    、印章1 個、手機1 支等物），得手後隨即騎乘上開機車逃
    逸。
二、嗣經上述被害人報案後，警方調閱監視錄影系統畫面，並清
    查機車、人口相關資料後，認癸○○涉嫌重大，並報請臺灣
    高雄地方法院檢察署檢察官指揮偵辦，而於98年12月7 日中
    午12時30分許，持檢察官核發之拘票拘提癸○○到案，另經
    癸○○帶同警方前往高雄市三民區武功巷51號對面草叢涵洞
    旁，查獲上開壬○○失竊之059-GTC 號車牌1 面【已發還壬○○】及癸○○所有之口罩1 個、手套1 付、Ｔ型扳手1支
    ；在高雄市前鎮區○○○路111 巷20號旁水溝內，查獲上開
    庚○○所有之米黃色皮包1 只（內有隨身碟1 支、市議會支
    票1 張、貔貅飾品4 隻、眼鏡1 付、汽車鑰匙1 付等物，均
    已發還庚○○）。警方復經癸○○同意，在其位於高雄市三
    民區○○○路300 號4 樓之住處執行搜索，查獲癸○○所有
    之FJLA牌夾腳拖鞋1 雙，在車牌號碼266-ETQ 號重型機車置
    物箱內查獲癸○○所有之安全帽黑、白色各1 頂，在其身上
    查獲現金18,200元（已發還庚○○）；另警方於98年12月8
    日，依據癸○○之陳述，在高雄市三民區武功巷51號前水溝
    內，查獲上開097- CZE號車牌1 面，始循線查悉癸○○上開
    一(一)(二)(三)(四)(五)(七)(八)(九)之犯行；而癸○○並在未被有偵查犯罪
    職權之機關或公務員知悉犯罪行為人前，帶同警方在高雄市
    ○鎮區○○街及廣東三街公園旁（路燈04577 號）水溝內，
    查獲上開乙○○之錢包1 個、學生證1 張、威寶手機SIM 卡
    1 張、健保卡1 張及提款卡2 張等物（已發還乙○○），並
    主動向員警坦承上開一(六)之竊盜犯行，自首而接受裁判。
三、案經被害人丁○○、己○○、辛○○○、戊○○、壬○○、
    乙○○、丙○○、庚○○及甲○○訴請高雄市政府警察局新
    興分局報請臺灣高雄地方法院檢察署檢察官偵查起訴。
    理  由
一、按本件被告癸○○所犯係死刑、無期徒刑、最輕本刑為3 年
    以上有期徒刑以外之罪，亦非屬高等法院管轄之第一審案件
    ，被告於本院準備程序中，就被訴事實均為有罪之陳述，經
    告知簡式審判程序之旨，並聽取公訴人及被告之意見後，本
    院合議庭依刑事訴訟法第273 條之1 第1 項裁定進行簡式審
    判程序，是本案之證據調查，依同法第273 條之2 之規定，
    不受同法第159 條第1 項、第161 條之2 、第161 條之3 、
    第163 條之1 及第164 條至第170 條所規定證據能力認定及
    調查方式之限制，合先敘明。
二、上開犯罪事實，業據被告於本院準備程序及審理時坦承不諱
    （見本院訴字卷第71、82頁），核與證人丁○○、辛○○○
    、壬○○、乙○○、庚○○、甲○○之警詢證述，及證人己○○、戊○○、丙○○、胡家綸於警詢及偵查中之證述情節
    相符（見警卷第9 至36頁，偵卷第17至18頁、第40至42頁）
    ，並有臺灣高雄地方法院檢察署檢察官拘票1 張、高雄市政
    府警察局新興分局搜索扣押筆錄、扣押物品收據、扣押物品
    目錄表各5 份、贓物認領保管單3 紙、失車- 唯讀案件基本
    資料4 紙、高雄市政府警察局車輛協尋電腦輸入單2 紙、車
    籍查詢- 基本資料詳細畫面2 紙、高雄市政府警察局重大刑
    案通報單5 紙、高雄市政府警察局新興分局前金分駐所受理
    刑事案件報案三聯單2 紙、高雄市政府警察局新興分局五福
    二路派出所受理刑事案件報案三聯單1 紙、高雄市政府警察
    局新興分局自強路派出所受理刑事案件報案三聯單2 紙、高
    雄市政府警察局三民第二分局鼎金派出所陳報單及受理各類
    案件紀錄表各1 紙暨監視錄影系統畫面翻拍照片26張附卷可
    稽（見警卷第37至67頁、第72至109 頁、第113 頁），復有
    上開扣案物品足憑，堪認被告上開任意性自白，確均與事實
    相符。本件事證明確，被告犯行均洵堪認定，應予依法論科
    。
三、按刑法第321 條第1 項第3 款之攜帶兇器竊盜罪，係以行為
    人攜帶兇器竊盜為其加重條件，此所謂兇器，其種類並無限
    制，凡客觀上足對人之生命、身體、安全構成威脅，具有危
    險性之兇器均屬之，且祇須行竊時攜帶此種具有危險性之兇
    器為已足，並不以攜帶之初有行兇之意圖為必要（最高法院
    79年臺上字第5253號判例要旨參照）。查被告癸○○為本件
    犯罪事實一(一)、(五)之竊盜犯行所使用之Ｌ型扳手，既得持之
    將機車車牌拔起，顯見若持之以攻擊人體，自能成傷，客觀
    上應足以對人之生命、身體、安全構成威脅，為具有危險性
    之兇器無訛，是核被告就上開犯罪事實一(一)、(五)所為，均係
    犯刑法第321 條第1 項第3 款之加重竊盜罪；被告就犯罪事
    實一(二)、(六)所為，均係犯刑法第320 條第1 項之竊盜罪；被
    告就犯罪事實一(三)、(四)、(七)、(八)、(九)所為，均係犯刑法第
    325 條第1 項之搶奪罪。被告所為上開各次竊盜及搶奪犯行
    間，犯意各別，行為互殊，應予分論併罰。又被告曾受如犯
    罪事實所述之有期徒刑執行完畢，有臺灣高等法院被告前案
    紀錄表在卷可按，其於受有期徒刑執行完畢後，5 年內分別
    故意再犯本件有期徒刑以上之9 罪，為累犯，均應依刑法第
    47條第1項 規定加重其刑。另犯罪事實一(六)，被害人乙○○
    雖在上開物品被竊後有報警處理，惟並未看見係何人所竊取
    ，警方則係在偕同被告至前揭地點查獲上開物品，且經被告
    坦承後，始為知悉該竊盜案係被告所為，此有高雄市政府警
    察局新興分局偵查對職務報告在卷可查（見本院訴字卷第43
    頁），因此該犯罪事實並未如同本件其他竊盜或搶奪犯行，
    係警方根據證人證述及監視錄影系統畫面循線查獲，均已有
    確切根據可為合理可疑，是就犯罪事實一(六)之部分，係被告
    於未被有偵查犯罪職權之機關或公務員知悉犯罪行為人前，
    即主動向員警坦承該次竊盜犯行，則被告顯係對未發覺之犯
    罪自首而接受裁判，復參酌被告自始坦承該次竊盜犯行，並
    就犯罪情節供述明確（見警卷第7 頁），且亦帶同警方查獲
    上述物品，堪認其確出於悔悟而自首該件犯行，爰依刑法第
    62條前段之規定，就其上開犯罪事實一(六)之犯行減輕其刑，
    並依刑法第71條第1 項規定，刑有加重及減輕事由，先加後
    減之。爰審酌被告前已有搶奪及竊盜前科，業如上述，竟仍
    不思循正途賺取財物，再為本件各次犯行，且被告係於短短
    數天之內，即為本件5 次搶奪犯行、4 次竊盜犯行，顯見其
    守法意識薄弱，未曾因前所受刑之執行而記取教訓，對民眾
    財產安全及社會治安均非無相當危害，然念及其於本院審理
    時坦承全部犯行，態度尚佳，暨其學經歷、家庭狀況及職業
    等一切情狀，分別量處如主文所示之刑，並定其應執行之刑
    ，以示懲儆。另被告所犯上開2 件普通竊盜罪部分，雖得易
    科罰金，然因與不得易科罰金之他罪部分併合處罰結果而不
    得易科罰金，依司法院大法官會議釋字第144 號解釋意旨，
    自亦無庸為易科折算標準記載。
四、另檢察官認被告有犯罪習慣，併聲請諭知強制工作之保安處
    分等語（見本院訴字卷第83頁）。惟按保安處分係針對受處
    分人將來之危險性所為之處置，以達教化、治療之目的，為
    刑罰之補充制度，我國現行刑法採刑罰與保安處分雙軌制，
    係在維持行為責任之刑罰原則下，協助行為人再社會化並改
    善行為人潛在之危險性格，期能達成根治犯罪原因、預防犯
    罪之特別目的，而強制工作制度既為保安處分中之一環，即
    有上開目的存在，且亦係針對嚴重職業性或習慣性犯罪及欠
    缺正確工作觀念或無正常工作因而犯罪者，強制其從事勞動
    ，學習一技之長及正確之謀生觀念，使其日後重返社會，能
    適應社會生活。又刑法第90條第1 項規定對於「有犯罪之習
    慣或因遊蕩或懶惰成習而犯罪者」之宣付強制工作處分，係
    本於保安處分應受比例原則之規範，使保安處分之宣告，與
    行為人所為行為之嚴重性、行為人所表現之危險性及對於行
    為人未來行為之期待性相當之意旨而制定，此應由法院視行
    為人之危險性格，決定應否令入勞動處所強制工作，以達預
    防之目的。查本件被告雖曾於92年、95年間犯搶奪罪，93年
    間犯竊盜罪，經法院判刑確定並執行完畢，業如前述，本件
    被告雖再為上開4 次竊盜犯行、5 次搶奪犯行，然距其前次
    犯罪時間已隔3 年，距其刑之執行完畢則已相隔7 月，且本
    件9 次犯行均在短短9 日內所犯，尚與一般慣犯之長時間且
    有計劃的一再多次犯罪之情形有間，難認被告係因有犯罪之
    習慣，或因遊蕩或懶惰成習而犯罪，本院審酌上情，認對被
    告宣告上開罪刑即足以收矯治之效，爰不為於刑之執行前，
    令入勞動處所強制工作之保安處分之宣告。
五、至扣案之Ｌ型扳手1 支，為被告犯本件犯罪事實一(一)、(五)之
    加重竊盜罪時所使用，並為其所有，業據被告供承在卷（見
    本院訴字卷第80頁），爰依刑法第38條第1 項第2 款規定，
    於各該宣告之罪刑及定執行刑項下，宣告沒收之；而扣案之
    口罩1 個、手套1 付、FJLA牌夾腳拖鞋1 雙及安全帽2 頂，
    雖為被告所有，然安全帽係供其騎乘機車保護頭部安全所用
    之物，口罩及手套則為其騎乘機車所使用之物，夾腳拖鞋則
    為日常生活所用之物，而被告為上開各次搶奪或竊盜犯行時
    ，或騎乘機車以徒手或以前揭Ｌ型扳手犯之，是上開物品均
    與犯罪事實無直接相關連，爰不為沒收之宣告，併此敘明。
據上論斷，應依刑事訴訟法第273 條之1 第1 項、第299 條第1
項前段，刑法第321 條第1 項第3 款、第320 條第1 項、第325
條第1 項、第47條第1 項、第62條、第38條第1 項第2 款、第51
條第5 款，刑法施行法第1 條之1 ，判決如主文。
本案經檢察官陳建州到庭執行職務。
中    華    民    國    99    年    4     月    29    日
                  刑事第十三庭  法  官  王宗羿
以上正本證明與原本無異。
如不服本判決應於收受判決後10日內向本院提出上訴書狀，並應
敘述具體理由。其未敘述上訴理由者，應於上訴期間屆滿後20日
內向本院補提理由書(均須按他造當事人之人數附繕本)「切勿逕
送上級法院」。
中    華    民    國    99    年    4     月    30    日
                                書記官  蔡毓琦
附錄論罪科刑法條：
中華民國刑法第320條
意圖為自己或第三人不法之所有，而竊取他人之動產者，為竊盜
罪，處5 年以下有期徒刑、拘役或5 百元以下罰金。
意圖為自己或第三人不法之利益，而竊佔他人之不動產者，依前
項之規定處斷。
前二項之未遂犯罰之。
中華民國刑法第321條
犯竊盜罪而有左列情形之一者，處6月以上、5年以下有期徒刑：
一、於夜間侵入住宅或有人居住之建築物、船艦或隱匿其內而犯
    之者。
二、毀越門扇、牆垣或其他安全設備而犯之者。
三、攜帶兇器而犯之者。
四、結夥三人以上而犯之者。
五、乘火災、水災或其他災害之際而犯之者。
六、在車站或埠頭而犯之者。
前項之未遂犯罰之。
中華民國刑法第325條
意圖為自己或第三人不法之所有，而搶奪他人之動產者，處6 月
以上5 年以下有期徒刑。
因而致人於死者，處無期徒刑或7 年以上有期徒刑，致重傷者，
處3 年以上10年以下有期徒刑。
第一項之未遂犯罰之。
附表
┌──┬─────────┬─────────────┐
│編號│     犯罪事實     │         論罪科刑         │
├──┼─────────┼─────────────┤
│ 一 │如犯罪事實一(一)所載│癸○○犯攜帶兇器竊盜罪，累│
│    │                  │犯，處有期徒刑柒月，扣案Ｌ│
│    │                  │型扳手壹支沒收之。        │
├──┼─────────┼─────────────┤
│ 二 │如犯罪事實一(五)所載│癸○○犯攜帶兇器竊盜罪，累│
│    │                  │犯，處有期徒刑柒月，扣案Ｌ│
│    │                  │型扳手壹支沒收之。        │
├──┼─────────┼─────────────┤
│ 三 │如犯罪事實一(二)所載│癸○○犯竊盜罪，累犯，處有│
│    │                  │期徒刑伍月。              │
├──┼─────────┼─────────────┤
│ 四 │如犯罪事實一(六)所載│癸○○犯竊盜罪，累犯，處有│
│    │                  │期徒刑月。              │
├──┼─────────┼─────────────┤
│ 五 │如犯罪事實一(三)所載│癸○○犯搶奪罪，累犯，處有│
│    │                  │期徒刑捌月。              │
├──┼─────────┼─────────────┤
│ 六 │如犯罪事實一(四)所載│癸○○犯搶奪罪，累犯，處有│
│    │                  │期徒刑捌月。              │
├──┼─────────┼─────────────┤
│ 七 │如犯罪事實一(七)所載│癸○○犯搶奪罪，累犯，處有│
│    │                  │期徒刑捌月。              │
├──┼─────────┼─────────────┤
│ 八 │如犯罪事實一(八)所載│癸○○犯搶奪罪，累犯，處有│
│    │                  │期徒刑捌月。              │
├──┼─────────┼─────────────┤
│ 九 │如犯罪事實一(九)所載│癸○○犯搶奪罪，累犯，處有│
│    │                  │期徒刑捌月。              │
└──┴─────────┴─────────────┘

司法院資訊處製作；財團法人民間司法改革基金會備份。
